【裁判字號】    94,簡上,773
【裁判日期】    950216
【裁判案由】    詐欺
【裁判全文】
臺灣高雄地方法院刑事判決             94年度簡上字第773號
上  訴  人  臺灣高雄地方法院檢察署檢察官
被      告  丁○○
                    （
上列被告因詐欺案件，公訴人不服本院高雄簡易庭於中華民國94
年5 月26日94年度簡字第1828號第一審判決（聲請簡易判決處刑
案號：臺灣高雄地方法院檢察署94年度偵字第5540號）提起上訴
，暨檢察官移送併辦（94年度偵字第13337 、13338 號）部分，
本院管轄之第二審合議庭判決如下：
    主  文
原判決撤銷。
丁○○幫助連續犯詐欺取財罪，累犯，處有期徒刑肆月，如易科
罰金，以佰元折算壹日。
    事  實
一、丁○○前於民國（下同）92年間，因竊盜案件，經本院分別
    判處有期徒刑4 月、5 月確定，定應執行有期徒刑7 月確定
    ，於93年9月27日執行完畢。
二、丁○○預見將自己所有之金融機關存款帳戶之存摺、金融卡
    、密碼提供他人使用，可能幫助他人遂行詐欺取財之犯罪目
    的，竟仍基於幫助他人犯詐欺罪之不確定故意，接續(一)於93
    年11月30日向中國信託商業銀行大寮分行申請設立00000000
    0000號帳戶（以下簡稱中國信託銀行帳戶），隨即於93年11
    月30日至94年1 月5 日間某日，在不詳地點，將前揭中國信
    託銀行帳戶交付予姓名年籍不詳之成年男子使用；(二)於93年
    12月9 日至93年12月17日間某日，向中華郵政股份有限公司
    大寮郵局申請設立00000000000000號帳戶（以下簡稱大寮郵
    局帳戶），隨即於93年12月9 日至93年12月17日間某日，在
    不詳地點，將前揭大寮郵局帳戶存摺、提款卡交付予姓名年
    籍不詳之成年男子使用；(三)於93年12月15日（檢察官聲請簡
    易判決處刑書誤載為93年12月13日）向國泰世華銀行高鳳分
    行申請設立00000000 0000 號帳戶（以下簡稱國泰世華銀行
    帳戶），並隨即於同日，在高雄縣鳳山市大東醫院前，將上
    開帳戶之存摺、金融卡交付予姓名年籍不詳綽號「阿林仔」
    之成年男子使用，並由「阿林仔」給付丁○○新台幣（下同
    ）2,000 元為報酬；嗣該取得上開帳戶之人(一)於93年12月17
    日9 時30分許，以電話向甲○○佯稱係其媳婦惠祝，因為人
    作保遭綁架，如還欠款20萬元始放人等語，甲○○誤信為真
    ，陷於錯誤，遂於同日即93年12月17日9 時50分許，前至新
    竹市○○路128 號郵局提款機操作將20萬元匯入丁○○前揭
    大寮郵局帳戶；(二)於93年12月20日19時許，以電話向乙○○
    佯稱係其子邵威遭綁架，需匯款始放人等語，乙○○因電話
    中有小孩哭鬧聲而誤信為真，陷於錯誤，隨即前往提款機將
    25,000元轉帳匯入丁○○前揭國泰世華銀行帳戶內（檢察官
    聲請簡易判決處刑書誤將轉帳手續費17元加計為轉帳25,017
    元）；(三)於94年1 月5 日以電話向丙○佯稱係其友人蘇鴻城
    ，現有急需調借10萬元，丙○遂誤信為真，陷於錯誤，於同
    日即94年1 月5 日10時42分許前往寶華銀行提款機操作轉帳
    10萬元匯入丁○○前揭中國信託銀行帳戶。嗣分別經甲○○
    、乙○○、丙○察覺有異，並報警處理始知上情。
二、案經乙○○訴由高雄縣政府警察局移送臺灣高雄地方法院檢
    察署檢察官聲請簡易判決處刑暨移送併案審理。
    理  由
一、按「被告經合法傳喚，無正當之理由不到庭者，得不待其陳
    述，逕行判決」此為刑事訴訟法第371 條所明定，又刑事訴
    訟法第455 條之1 第3 項規定，對於簡易判決不服之上訴，
    準用刑事訴訟法第3 編第2 章第二審之規定。是本件係簡易
    案件上訴程序，被告又經合法傳喚無正當理由不到庭，揆諸
    前揭規定，本件自得不待被告陳述逕行判決，合先敘明。
二、前揭犯罪事實，除關於丁○○申請設立國泰世華銀行帳戶並
    以2,000 元代價售予「阿西」之成年男子之情坦承不諱外，
    其餘事實均未陳述，然依卷內所存系爭中國信託銀行帳戶對
    帳單、國泰世華銀行存款相關業務申請書、存摺存款交易查
    詢單、郵政存簿儲金立帳申請書、郵政帳戶交易明細表（上
    開證據均係當事人向金融機構申請帳戶所填寫資料及該帳戶
    之交易往來資料，並不存在人對現實情形的知覺、記憶所經
    常發生的表現錯誤，是上開證據之性質係非供述證據，則無
    傳聞法則之適用，此外別無證據證明上開證據有經偽造變造
    之情形，是有證據能力），堪予認定被告所開立之中國信託
    銀行帳戶、大寮郵局帳戶、國泰世華銀行帳戶均係用以詐騙
    告訴人所得之匯款帳戶甚明。(二)按金融帳戶為個人之理財工
    具，而政府開放金融業申請設立後，金融機構大量增加，一
    般民眾皆可以存入最低開戶金額之方式自由申請開設金融帳
    戶，並無任何特殊之限制，因此一般人申請存款帳戶極為容
    易而便利，且得同時在不同金融機構申請多數存款帳戶使用
    ，並無使用他人帳戶之必要，此為一般日常生活所熟知之常
    識，故除非充作犯罪使用，並藉此躲避警方追緝，一般正常
    使用之存款帳戶，並無向他人租用或購買帳戶存摺及提款卡
    之必要。何況，金融存款帳戶，攸關存戶個人財產權益之保
    障，專屬性甚高，衡諸常理，若非與本人有密切關係，不可
    能提供個人帳戶供他人使用，縱有交付個人帳戶予他人使用
    之特殊情形，亦必會先行瞭解他人使用帳戶之目的始行提供
    ，參以坊間報章雜誌及其他新聞媒體，對於以簡訊通知中獎
    、刮刮樂、假中獎真詐財或其他類似之不法犯罪，經常利用
    非本人存款帳戶，迂迴其詐欺取財犯罪，使被害人無從追查
    之不法行徑，規避執法人員之查緝，類此在社會上層出不窮
    之案件，亦多所報導及再三披露，是避免此等專屬性甚高之
    物品被不明人士利用為與財產有關之犯罪工具，亦應為一般
    生活認知所應有之認識，被告係智力成熟之成年人，對此自
    應知之甚詳，被告並未確認收受帳戶之人使用該帳戶之可靠
    性並有收取2, 000之報酬，被告主觀顯有容任他人任意使用
    該帳戶，即令為犯罪行為亦無不可之不確定故意。綜上所述
    ，本案事證明確，被告犯行洵堪認定，應予依法論罪科刑。
三、(一)按連續幫助與幫助連續為不同之犯罪態樣，如基於概括犯
    意，多次幫助他人犯罪，為連續幫助，該幫助者有多次犯罪
    行為；如以一幫助行為，幫助他人連續犯罪，則為幫助連續
    ，就幫助犯而言，僅有一次犯罪行為。(二)本案之正犯係取得
    被告所交付之中國信託銀行帳戶、大寮郵局帳戶、國泰世華
    銀行帳戶之人，其先後向被害人甲○○、乙○○、丙○詐騙
    財物，時間緊接，手法相同，顯係基於概括之犯意為之，正
    犯所為係刑法第339 條第1 項之詐欺取財罪之連續犯；(三)被
    告雖分別於93年11月30日至94年1 月5 日間某日止交付其所
    有中國信託帳戶、大寮郵局帳戶、國泰世華銀行帳戶帳戶，
    係多次提供帳戶之犯行，各行為之獨立性極為薄弱，依一般
    社會觀念難以強行分離，是其各個舉動不過為犯罪行為之一
    部份，而接續完成整個犯罪，顯基於單一犯意接續所為，應
    論以一幫助犯。檢察官僅就被告於93年12月15日交付國泰世
    華銀行帳戶之幫助行為聲請簡易判決處刑，惟其餘部分（含
    移送併辦之94年度偵字第13337 、13338 號）與聲請簡易判
    決處刑所指之犯罪事實有接續犯之實質上一罪關係，為聲請
    簡易判決處刑效力所及，本院自應併予審究，檢察官認此部
    分與聲請簡易判決處刑之事實有連續犯之裁判上一罪關係，
    容有誤會，附此敘明；(四)核被告丁○○所為，係犯刑法第30
    條第1 項前段、第339 條第1 項之幫助連續詐欺取財罪。(五)
    被告前於92年間，因竊盜案件，經本院分別判處有期徒刑4
    月、5 月確定，定應執行有期徒刑7 月確定，於93年9 月27
    日執行完畢之事實，有臺灣高等法院被告前案紀錄表在卷可
    參，其受有期徒刑執行完畢後5 年內再犯有期徒刑以上之罪
    ，為累犯，應依刑法第47條之規定，加重其刑。又被告係幫
    助犯，依刑法第30條第2 項規定減輕其刑，其同時有刑之加
    重減輕事由，應依刑法第71條第1 項之規定先加後減之。
四、原審認被告罪證明確，予以論罪科刑，固非無見，惟原審未
    及就被告上開為起訴效力所及之犯行一併審理，尚有未洽，
    上訴人上訴意旨執此指摘原判決不當，為有理由，自應由本
    院將原判決撤銷改判。爰審酌被告貪圖報酬，竟分別向中國
    信託銀行、大寮郵局、國泰世華銀行申請取得帳戶後提供他
    人詐欺取財使用，紊亂社會正常交易秩序，並使不法之徒藉
    此輕易從事犯罪，檢警難以追查緝捕，所造成之危害非輕，
    惟念及被告犯後坦承部分犯行，並斟酌上開告訴人所受之損
    失等一切情狀，量處如主文所示之刑，並諭知易科罰金之折
    算標準，以資懲儆。
據上論斷，應依刑事訴訟法第455 條之1 第3 項、第371 條、第
369 條第1 項、第364 條、第299 條第1 項前段，刑法第30條、
第339 條第1 項、第47條、第71條第1 項，第41條第1 項前段，
罰金罰鍰提高標準條例第1 條前段、第2 條，判決如主文。
本案經檢察官戊○○到庭執行職務
中    華    民    國    95    年    2     月    16    日
                  刑事第十一庭  審判長法  官  何秀燕
                                      法  官  戰諭威
                                      法  官  楊智守
正本證明與原本無異。
不得上訴。
中    華    民    國    95    年    2     月    16    日
                                      書記官  王美玲
附錄法條：
中華民國刑法第30條
幫助他人犯罪者，為從犯。雖他人不知幫助之情者，亦同。
從犯之處罰，得按正犯之刑減輕之。
中華民國刑法第339條
意圖為自己或第三人不法之所有，以詐術使人將本人或第三人之
物交付者，處5 年以下有期徒刑、拘役或科或併科1 千元以下罰
金。
以前項方法得財產上不法之利益或使第三人得之者，亦同。
前2項之未遂犯罰之。


司法院資訊處製作；財團法人民間司法改革基金會備份。
